最高法院民事裁定　　　　　　　　　 110年度台上字第2036號
上　訴　人　彰化縣花壇鄉公所
 
法定代理人　顧勝敏
訴訟代理人　黃勃叡律師
被 上訴 人　鄭文棋
訴訟代理人　張庭禎律師
上列當事人間請求確認僱傭關係存在等事件，上訴人對於中華民
國110年4月13日臺灣高等法院臺中分院第二審判決（109 年度勞
上字第39號），提起上訴，本院裁定如下：
    主  文
上訴駁回。
第三審訴訟費用由上訴人負擔。
    理  由
    按上訴第三審法院，非以原判決違背法令為理由，不得為之
。又提起上訴，上訴狀內應記載上訴理由，其以民事訴訟法第46
9 條所定事由提起第三審上訴者，應於上訴狀內表明原判決所違
背之法令及其具體內容、暨依訴訟資料合於該違背法令之具體事
實。其依同法第469條之1規定提起上訴者，並應具體敘述為從事
法之續造、確保裁判之一致性或其他所涉及之法律見解具有原則
上重要性之理由。同法第467條、第470條第2 項分別定有明文。
而依同法第468 條規定，判決不適用法規或適用不當者，為違背
法令；依同法第469 條規定，判決有該條所列各款情形之一者，
為當然違背法令。是當事人提起第三審上訴，如合併以同法第46
9條及第469條之1 之事由為上訴理由時，其上訴狀或理由書應表
明該判決所違背之法令條項，有關之司法院解釋、憲法法庭裁判
，或成文法以外之習慣或法理等及其具體內容，暨係依何訴訟資
料合於該違背法令之具體事實，並具體敘述為從事法之續造、確
保裁判之一致性或其他所涉及之法律見解具有原則上重要性之理
由。如未依上述方法表明，或其所表明者與上開法條規定不合時
，即難認為已合法表明上訴理由，其上訴自非合法。
    本件上訴人對於原判決關其敗訴部分提起上訴，雖以該部分
判決違背法令為由，惟核其上訴理由狀所載內容，係就原審取捨
證據、認定事實之職權行使所論斷：被上訴人受僱於上訴人擔任
清潔隊司機，上訴人雖於民國108年8月26日依勞動基準法第12條
第1項第2款規定終止兩造間勞動契約，惟其主張被上訴人分別於
108年5月9日以三字經辱罵訴外人即班長王錫洲數次，及於同年6
月在彰化縣花壇鄉公所鄉長、主任秘書前，指責訴外人即清潔隊
長廖文祐部分，已逾30日除斥期間，自不得據以為解僱事由；至
被上訴人於同年8月13 日在上訴人所轄清潔隊召開之隊部會議，
向廖文祐陳稱：「不要太欺負人、不然隊長自己也會被欺負」、
「不然你把我辦一辦」等語，僅係其認為遭受不平等對待而表達
不滿之意，且當日欲離開時亦向鄉長表示抱歉，可見其於主觀上
尚非基於侮辱之意而挑起爭端，亦無以粗鄙言語、舉動，對廖文
祐為謾罵、嘲笑或侮蔑，並未減損廖文祐之聲譽、人格及社會評
價，不構成重大侮辱行為，未達有害或嚴重影響兩造間勞動契約
繼續存在之程度，上訴人逕行解僱被上訴人，不符解僱最後手段
性原則，於法未合。是被上訴人請求確認兩造間僱傭關係存在，
並請求上訴人給付薪資及提撥勞工退休金，於法有據等情，指摘
其為不當；並就原審已論斷者，泛言未論斷，而非表明該部分判
決所違背之法令及其具體內容，暨依訴訟資料合於該違背法令之
具體事實，並具體敘述為從事法之續造、確保裁判之一致性或其
他所涉及之法律見解具有原則上重要性之理由，難認其已合法表
明上訴理由。依首揭說明，應認其上訴為不合法。上訴人於事實
審並未主張被上訴人於解僱後有轉向他處服勞務而取得利益之情
事，原審未予調查審認，及未適用民法第487 條規定，自無違背
法令可言，附此敘明。
    據上論結，本件上訴為不合法。依民事訴訟法第481條、第4
44條第1項、第95條、第78條，裁定如主文。
中    華    民    國   111    年    9     月    8     日
                      最高法院勞動法庭
                          審判長法官  彭  昭  芬  
                                法官  蘇  芹  英  
                                法官  邱  璿  如  
                                法官  方  彬  彬  
                                法官  徐  福  晋  
本件正本證明與原本無異
                                      書  記  官  
中    華    民    國   111    年    9     月    14    日